【裁判字號】    97,訴,253
【裁判日期】    970408
【裁判案由】    清償借款
【裁判全文】
臺灣臺中地方法院民事判決               97年度訴字第253號
原      告  台中縣霧峰鄉農會
法定代理人  丙○○
訴訟代理人  甲○○    律師
複代理人    陳瑾瑜    律師
被      告  乙○○
                      1號
上列當事人間請求清償借款事件，於民國97年3月25日言詞辯論
終結，本院判決如下：
    主      文
被告應給付原告新臺幣壹佰玖拾壹萬捌仟貳佰零參元，及自民國
八十九年六月八日起至清償日止，按年息百分之九點五五計算之
利息，並自民國八十九年七月九日起至清償日止，逾期在六個月
以內者，按上開利率百分之十，逾期超過六個月以上部分，按上
開利率百分之二十計算之違約金。
訴訟費用由被告負擔。
本判決於原告以新臺幣玖拾肆萬元供擔保後，得假執行。但被告
如以新臺幣壹佰玖拾壹萬捌仟貳佰零參元為原告預供擔保後，得
免為假執行。
    事實及理由
一、程序事項之說明：
    訴狀送達後，原告不得將原訴變更或追加他訴，但擴張或減
    縮應受判決事項之聲明者，不在此限，民事訴訟法第255 條
    第1項第3款定有明文。本件原告於起訴時，其中本金部分原
    係聲明請求被告應給付新臺幣（下同）2,278,203元，嗣於
    訴狀送達後，變更此部分之聲明為請求被告應給付1,918,20
    3元，核其性質係為減縮應受判決事項之聲明，依前開規定
    ，自屬適法。
二、兩造之主張：
  (一)原告起訴主張：訴外人陳賢成於民國84年2月間，邀同被告
    為連帶保證人，向原告借款3,500,000元，約定期限至86年2
    月27日，利率依原告基本放款利率加計年息1.7%計算，應按
    月攤繳本息，如有一期未依約履行者，全部債務即視為到期
    ，凡債務遲延清償時，除依原放款利率計收遲延利息外，逾
    期在6個月以內者，按上開利率10%；逾期6個月以上者，按
    上開利率20%加計違約金。詎訴外人陳賢成自89年6月8日起
    即未依約繳付本息，債務已視為全部到期，此時之借款利率
    應為年息9.55%，原告尚有2,278,203元未獲清償，惟其後尚
    有其他連帶保證人清償部分借款360,000元，故原告尚有1,9
    18,203元未獲清償。爰依消費借貸及連帶保證之法律關係，
    訴請被告如數給付等語。並聲明：
    1.如主文第1項所示。
    2.願供擔保為假執行之宣告。
  (二)被告則以：其有擔任訴外人陳賢成之連帶保證人，當時是訴
    外人陳賢成要買房子，故請其擔任保證人，其對原告請求之
    金額無意見，如其有能力，一定會還款等語，資為抗辯。並
    聲明：
    1.原告之訴及假執行之聲請均駁回。
    2.如受不利之判決，願供擔保免為假執行。
三、得心證之理由：
  (一)原告主張之事實，業據提出與所述情節相符之借據、授信約
    定書、放款往來交易明細表、本院88年度執字第1441號分配
    表等為證；而被告對於其有為系爭借款債務擔任連帶保證人
    ，及對原告請求之金額並未爭執，本院審酌原告提出之證據
    ，經調查證據之結果，核與原告主張之事實相符，自堪信原
    告之主張為真實。
  (二)按稱消費借貸者，謂當事人一方移轉金錢或其他代替物之所
    有權於他方，而約定他方以種類、品質、數量相同之物返還
    之契約。又借用人應於約定期限內，返還與借用物種類、品
    質、數量相同之物。民法第474條第1項、第478條前段分別
    定有明文。又保證債務之所謂連帶，係指保證人與主債務人
    負同一債務，對於債權人各負全部給付之責任者而言，此就
    民法第272條第1項規定連帶債務之文義參照觀之甚明。故連
    帶保證與普通保證不同，縱使無民法第746條所揭之情形，
    亦不得主張同法第745條關於檢索抗辯之權利（最高法院45
    年台上字第1426號判例意旨參照）。而連帶債務之債權人，
    依同法第273條第1項規定，得對於債務人中之一人或數人或
    其全體，同時或先後請求全部或一部之給付。本件訴外人陳
    賢成既向原告借貸上開金額，而尚有如主文第1項所示本金
    、利息及違約金未清償，且清償期已視為到期，被告則為其
    連帶保證人，揆諸前開說明，原告依消費借貸契約及連帶保
    證之法律關係，請求被告給付，為有理由，應予准許。
  (三)兩造分別陳明願供擔保請准宣告假執行及免為假執行，經核
    並無不合，爰各酌定相當之擔保金額，併准許之。
四、據上論結，本件原告之訴為有理由，依民事訴訟法第78 條
    、第390條第2項、第392條第2項，判決如主文。
中    華    民    國    97    年    4     月    8     日
                  民事第三庭    法  官  林源森
以上正本係照原本作成。
如對本判決上訴，須於判決送達後20日內向本院提出上訴狀（須
附繕本）。
中    華    民    國    97    年    4     月    8     日
                                書記官  黃士益


司法院資訊處製作；財團法人民間司法改革基金會備份。
